臺灣嘉義地方法院民事簡易判決
110年度朴簡字第211號
原      告  謝宗恩  
被      告  賴玟杏  


上列當事人間請求遷讓房屋等事件，本院於民國111年3月2日言
詞辯論終結，判決如下：
    主  文
一、被告應將門牌號碼嘉義縣○○市○○路00號房屋騰空返還予原告
    。
二、被告應自民國110年3月1日起至騰空返還第1項房屋之日止，
    按月給付原告新台幣（下同）4,000元。
三、訴訟費用1,000元由被告負擔。
四、本判決第1項得假執行，但被告如以32,200元為原告預供擔
    保，得免為假執行。
五、本判決第2項於每月屆期後得假執行，但被告如按月以4,000
    元為原告預供擔保，得免為假執行。
    事實及理由
一、原告主張：門牌號碼嘉義縣○○市○○路00號房屋（下稱系爭房
    屋）為原告出資興建，原告於109年2月26日與被告就系爭房
    屋簽立租賃契約（下稱系爭租約），由被告向原告承租系爭
    房屋，租賃期間自109年3月1日起至110年2月28日止，租金
    每月4,000元。詎料被告自109年8月1日起即未給付租金予原
    告，而與訴外人黃奕忠重新簽約，並將租金給付黃奕忠。系
    爭租約已於110年2月28日期滿終止，被告仍占有使用系爭房
    屋，顯然受有相當於租金之不當得利，為此，爰依系爭租約
    及民法不當得利規定之法律關係提起本件訴訟，請求被告遷
    讓返還系爭房屋，及自110年3月1日起至返還系爭房屋之日
    止，按月給付原告4,000元等語。並聲明：如主文第1項、第
    2項所示（本院卷第116頁）。
二、被告則辯以：被告承租系爭房屋原均係將租金交予訴外人呂
    春木，106年間原告與被告及呂春木至調解委員會成立調解
    ，約定系爭房屋之租賃契約由原告與被告重新簽訂，租金仍
    由呂春木收取，至其無法再至現場親收為止。109年間黃奕
    忠主張其為系爭房屋坐落土地之所有權人，要求被告應將租
    金交給他，被告方與黃奕忠重新簽約，並自109年8月1日起
    將租金按月交予黃奕忠。被告均有按時繳交租金，原告與黃
    奕忠間有訴訟糾紛，原告應向黃奕忠請求返還被告繳交之租
    金款項，而非再向被告請求等語，資為抗辯，並聲明：原告
    之訴駁回。
三、法院之判斷：
㈠、返還系爭房屋部分：按承租人於租賃關係終止後，應返還租
    賃物，民法第455條定有明文。原告主張兩造間定有系爭租
    約乙節，為被告所不爭執，並有原告提出之系爭租約為證（
    本院卷第9至13頁），而本件系爭租約於110年2月28日租賃
    期間即屆至，被告即負有返還系爭房屋之義務，則原告請求
    被告應將系爭房屋遷讓返還予原告，即為有據，應予准許。
    至被告抗辯黃奕忠主張為系爭房屋之所有權人，被告每月有
    交付租金予黃奕忠乙節，查租賃乃特定當事人間所締之契約
    ，出租人並不以所有人為限，故出租人對其物有無所有權或
    其他權利，全非租賃之成立要件，有關租賃上權利之行使，
    概由締結契約之名義人行之，則原告本於租賃關係所生之租
    期屆滿後之租賃物返還請求權，請求被告返還系爭房屋，自
    無不合。
㈡、相當於租金之不當得利部分：
　　按無法律上之原因而受利益，致他人受損害者，應返還其利
    益，為民法第179條規定。又依不當得利之法則請求返還不
    當得利，其得請求返還之範圍，應以對方所受之利益為度，
    非以請求人所受損害若干為準。而無權占有他人房屋，可能
    獲得相當於租金之利益，為社會通常之觀念（最高法院72年
    度台上字第4012號裁判意旨參照）。查系爭租約既已終止，
    則被告自無權繼續占用系爭房屋，其繼續占有使用系爭房屋
    ，乃無法律上之原因受有使用系爭房屋之利益，並因而造成
    原告無法使用系爭房屋之損害，依前揭規定，原告自可請求
    被告給付相當於租金之不當得利。至於被告抗辯其有按月將
    租金交予黃奕忠等語，惟縱被告所辯為真，此亦為被告與黃
    奕忠間之債之關係，尚無從對抗原告，自難憑此為對被告有
    利之認定。又被告承租系爭房屋係作為營業使用（本院卷第
    116頁），則原告主張依照先前租金作為被告使用系爭房屋
    利益之計算標準，應屬相當。從而，原告依據不當得利之規
    定，請求被告給付自110年3月1日起至騰空返還系爭房屋之
    日止，按月給付4,000元，亦屬有據。
四、綜上所述，原告依系爭租約及不當得利之法律關係，請求被
    告將系爭房屋騰空返還予原告，並自110年3月1日起至騰空
    返還系爭房屋之日止，按月給付相當於租金之不當得利4,00
    0元，為有理由，應予准許。
五、本件事證已臻明確，兩造其餘之主張、陳述及所提證據暨攻
    擊防禦方法，經本院審酌後，認與本件判決結果無影響，爰
    不一一贅述，附此敘明。
六、本件係就民事訴訟法第427條訴訟適用簡易程序所為被告部
    分敗訴之判決，爰依同法第389條第1項第3款之規定，職權
    宣告假執行，並就本判決第1項、第2項部分，依同法第392
    條第2項規定，依職權宣告被告如預供擔保，得各免為假執
    行。
七、訴訟費用負擔之依據：民事訴訟法第78條。　　
中　　華　　民　　國　　111 　年　　3 　　月　　16　　日
                           臺灣嘉義地方法院朴子簡易庭
                                  法　官　陳美利
以上正本係照原本作成。
如對本判決上訴，須於判決送達後20日內向本庭（嘉義市文化路
308之1號）提出上訴狀（均須按他造當事人之人數附繕本）。如
委任律師提起上訴者，應一併繳納上訴審裁判費。
中　　華　　民　　國　　111 　年　　3 　　月　　16　　日
                                  書記官  林金福